【裁判字號】    90,上,67
【裁判日期】    900925
【裁判案由】    清償債務
【裁判全文】
臺灣高等法院民事判決  九十年度上字第六七號
      上  訴  人  朕泰隆股份限公司
      法定代理人  楊百宗
      法定代理人  張德勝
右當事人間清償債務事件，上訴人對於中華民國八十九年十月十六日臺灣桃園地方法
院八十八年訴字第一二二一號判決提起上訴，本院判決如左：
      主      文
原判決命上訴人給付之金額超過新台幣壹佰零萬捌仟肆佰拾元及其利息部分，與
該部分假執行之宣告，暨訴訟費用之裁判均廢棄。
右廢棄部分被上訴人在第一審之訴及其假執行之聲請均駁回。
其餘上訴駁回。
第一、二審訴訟費用由上訴人負擔百分之九十三，餘由被上訴人負擔。
      事      實
甲、上訴人方面：
一、聲明：
  (一)原判決廢棄。
  (二)被上訴人在第一審之訴駁回。
二、陳述：與原判決記載相同，茲引用之。
三、證據：除援用原審立證方法外，補提出民國（下同）八十六年十二月對帳明細表
    及八十七年三月用紗結存表各二紙為證。
乙、被上訴人方面：
一、聲明：上訴駁回。
二、陳述：與原判決記載相同，茲引用之。
三、證據：除援用原審立證方法外，請求訊問證人游玉柳。
      理      由
一、被上訴人起訴主張：伊自八十六年四月至十二月間接受上訴人委託代工，陸續由
    上訴人提供原紗由伊代為織成布疋，紡織後由上訴人至伊公司取貨，出貨後次月
    結算四十天付款，自八十六年五月起至八十六年十二月止，累計代工費用一百十
    一萬三千六百三十元新台幣（下同），履催不給，爰依承攬關係請求如數給付承
    攬報酬並加付自八十七年一月二十三日起算法定遲延利息。
二、上訴人則以被上訴人織壞布料五十一點三公斤應賠償一萬五千三百九十元（每公
    斤布料成本三百元）。又訂單編號二０五七號交貨遲延，致上訴人支出空運費五
    十二萬八千零六十五元，且所織布料與原約定碼重不符，致損失布料三千四百三
    十八點九公斤，以每公斤七十五元計算，應賠償紗款二十五萬七千九百十九元。
    再者訂單編號ＳＴＬ０一０號上訴人所織品質不良客戶要求重作，共補九百公斤
    ，除補布支出空運費六萬一千二百二十元外，每公斤之成本及紡織工費計二百九
    十元，計二十六萬一千元，合計三十二萬二千二百二十元應予扣除。另編號二０
    三四、二０六０號訂單，因碼重超重，遭受客戶直接扣款美金二千三百五十元，
    折算新台幣七萬五千二百元，合計應扣款一百一十九萬八千七百九十二元，已超
    過被上訴人代工費用，自無須再給付等語置辯。
三、被上訴人主張之代工事實，業據其提出委外織造單十二紙、各個月份之出貨明細
    表、對帳單、統一發票、被上訴人委託律師催討之存證信函及上訴人委請律師函
    覆信件等附卷可憑（見原審卷第五頁至第一一三頁），上訴人亦不爭執，堪信為
    真。
四、上訴人雖以對造代工有瑕疵及遲延致生損害等語為辯，惟查：
  (一)上訴人抗辯編號ＳＴＬ０一０號訂單出貨碼重超重補布九百公斤一節，無非以客
    戶傳真二紙及空運費單據二紙為論據（見原審卷第一五九頁、第一六０頁、第一
    七七頁、第一七八頁），然為被上訴人所否認，而該紙傳真原係訴外人鉅輝公司
    商請楊先生安排到廣州看布而發送，僅附記：該布（ＣＶＣ剪毛布）據客人稱：
    掉毛致有小洞等語（見原審卷第一七七頁），而據證人余忠紀證稱：「發現布有
    問題（九百公斤），大陸公司有傳真給我，我就立刻通知原告公司，即原被證四
    、五這兩張傳真。」等語（見原審卷第一三０頁），惟被證四號、被證五號之收
    文者，非「楊先生」，即「李先生」，並無非證人余忠紀（見原審卷第一七七頁
    至第一七九頁）；且被上訴人公司之負責生產管理者即證人田逢美，亦證稱：有
    位余先生在下單後有到我們工廠拿布去試，拿了兩次，但他並沒有告訴我布有問
    題的事情等語（見原審卷第二一七頁），是證人余忠紀之證詞尚非有據可佐。又
    上訴人之受僱人即證人蕭麗琴雖於原審證稱：形成空洞是因織所產生之瑕疵，造
    成掉毛是因為二種毛織得不夠緊，所以在剪毛時才造成掉毛，這部分工作也是原
    告做的等語，然證人同時證稱：試布是我們去原告工廠拿，然後再送去剪毛廠再
    送去染整廠，才知道符合規格，如果試布沒問題之後，就由剪毛廠去領取，剪毛
    是會影響碼重，但如果毛已經剪到最短，碼還是超重，那就是製造的問題等語（
    見原審卷第一九二頁、第一九三頁），足見被上訴人織成布疋後，尚有其他加工
    手續，而被上訴人於八十六年六月十九日即已交貨（見原審卷第四十一頁、第四
    十八頁至第五十一頁），至上訴人客戶於同年八月間發現掉毛等現象已近二個月
    ，此瑕疵何能逕歸諸被上訴人呢？上訴人於受貨時既未依通常程序檢驗，亦未曾
    證明已就代工瑕疵通知被上訴人，縱事後知代工瑕疵亦未曾請求被上訴人修補，
    或請求被上訴人負瑕疵擔保責任，竟自行委託第三人代為紡織補布（此為上訴人
    自承，見本院卷第一三０頁），顯背交易常情，何能認為被上訴人代工瑕疵所致
    呢？(二)編號二０三四、二０六０號訂單代工瑕疵一節，業據上訴人提出品質異常
    確認單、客戶函及扣款證明一紙、客戶驗布表數紙為證（見原審卷第一七九頁至
    第一八二頁、第二五０頁至第二五八頁）為證，此二筆訂單被上訴人係於八十六
    年五月十七日、五月二十二日、五月二十九日交貨，此由被上訴人提出之出貨明
    細表及對帳單可知（見原審卷第二十七頁至第二十九頁、第三十二頁、第三十三
    頁、第十七頁），依被上訴人所提出之委外織造單所載此貨係送「樺薪染整廠」
    （見原審卷第九頁），而樺薪實業股份有限公司隨即於同年五月二十八日開立「
    胚布異常清單」二紙，請求上訴人確認（見原審卷第一七九頁、第一八０頁），
    顯見此胚布異常之瑕疵係被上訴人代工所致無疑。證人蕭麗琴亦陳證：第二０三
    四、第二０六０號貨是由樺薪公司發現碼重超重，我們檢查結果，在剪毛過程沒
    問題，所以碼重超重應該是在製造過程出問題，碼重過重，碼長就不足，客戶就
    可能製造不出他們要的量，所以被客戶扣二千三百五十元美金等語相符。參酌證
    人余忠紀所述：編號第二０三四、第二０六０號是樺薪公司通知我，說這兩批布
    過重，樺薪是我們下游工廠，隔天我就把布拿給桔美公司田小姐看，他們自己知
    道有錯，但我沒有請他們寫下書面等語，至被上訴人職員田逢美所證：第二０三
    四、第二０六０號訂單，伊不清楚等語，應係避就之詞，堪信上訴人主張第二０
    三四、第二０六０號訂單代工瑕疵非虛，上訴人抗辯以客戶扣款美金二千三百五
    十元折合新台幣七萬五千二百元為損害賠償，應予扣除，既有客戶函及扣款證明
    一件為憑，核屬正當有據。
  (三)上訴人另抗辯編號二０五七號訂單錯織布料損壞三千四百三十八點九公斤應賠償
    紗款二十五萬七千九百十七元，無非據其提出兩造於八十六年十二月份對帳明細
    表二紙及八十七年三月間之用紗結存表二紙（見本院卷第七十五頁至第七十八頁
    ），及被上訴人在委外織造單上附註有二八０一公斤碼重、重、輕不能出貨記載
    與八十六年九月之對帳明細表中被上訴人承認：場內還有一七九三點九公斤碼重
    太輕之布等情（見原審卷第二五九頁、第二六０頁）為論據。被上訴人雖不否認
    前揭結存表及對帳明細表（本院卷第七十五至七十八頁）三四三八點九公斤中含
    有未出貨之一七九三點九公斤成布，惟否認有錯織之情事等語，查兩造八十六年
    九月間之對帳明細表確實記載：「場內還有編號第二０五七號訂單成品布碼重太
    輕一七九三點九公斤」，並記載ＮＯＰ之比率為四十二％比三十六點四三％比二
    十一點九七％（見原審卷第二六０頁），此ＮＯＰ之比率，核與被上訴人在第二
    ０五七號訂單批註「碼重輕」之比率最後一項相符（見原審卷第二五九頁），該
    訂單批註ＮＯＰ比率有三種，除前者外，尚有一規格係ＮＯＰ吃多即：五十點四
    十五％比三十點三七％比十九點一八％者，另一規格為ＮＯＰ吃少即：四十六點
    三八％比四十八點０六％比五點五六％者。何以會有三種比率？據證人游玉柳之
    證述：代工過程ＮＯＰ吃多、吃少會影響成本，是受上訴人老闆楊先生的電話指
    示調整，總共調整三次，有回報給上訴人公司，該訂單所附註碼重太重、碼重太
    輕部分數據，除一千七百多公斤還在工廠未出貨外，係上訴人不來載貨，其一０
    一六公斤部分已出貨了，一七八四點三公斤還在公司，現只剩一七九三點九未出
    貨，其餘均已陸續出貨等語（見本院卷第九十二頁、第九十三頁），被上訴人亦
    承認一七八四點三係包含在一七九三點九之內，二者算同一筆等語（同上第九十
    三頁），參酌被上訴人所提出而其形式真正為上訴人所不爭執之送貨單；就第二
    ０五七號訂單部分確有三種規格，如八十六年五月十六日、八十六年六月十日、
    三十日出貨之送貨單，即記載ＶＯＰ比率為四十二％比三六點三％比二十一點九
    七％（即碼重輕之規格）（見原審卷第三十頁、第四十五頁、第四十六頁），又
    八十六年七月十九日、二十五日出貨明細表則記載ＮＯＰ比率：五十點四五％比
    三十點三七％比十九點一八％（即ＮＯＰ吃多者）（見原審卷第六十一頁、第六
    十三頁），另外八十六年七月一日、八月十六日之出貨明細表則載明ＮＯＰ比率
    為四十六點三八％比四十八點０六％比五點五六％（即ＮＯＰ吃少者）（見原審
    卷第五十四頁、第八十八頁），顯見證人游玉柳所述：曾調整比率三次，三種規
    格均曾出貨等語，信而有徵。被上訴人場內尚存之一七九三點九公斤之成布，其
    ＮＯＰ比重既與八十六年五月十六日、六月十日、三十日陸續出貨之比重俱相同
    ，何能僅憑該對帳明細表記載場內還有成品布碼重太輕一七九三點九公斤等文字
    即認此一七九三點九公斤之成品布均為織錯之瑕疵品呢？證人蕭麗琴雖證稱：
    原告一直沒辦法製造出我們公司要的碼重的布，六月十日前有二批貨給我們，但
    都不符規格等語（見原審卷第一九一頁背面），然同樣規格即ＮＯＰ比率四十二
    ％比三十六點０三％比二十一點九七％之碼重輕之布，上訴人卻於六月三十日受
    貨一千六百七十四公斤之鉅量（見原審卷第四十六頁），顯見此種規格之成布，
    並非均屬瑕疵品。又依第二０五七號訂單原契約數量僅九七五六公斤，而事實上
    被上訴人自八十六年五月至八月止出貨合計已達一萬零二百二十四點八公斤，此
    為上訴人所不否認（見本院卷第十三頁、第十四頁），苟如上訴人主張一七九三
    點九公斤及前揭碼重重即ＮＯＰ吃多之一０一六點七公斤及碼重輕之一七八四點
    三公斤均為瑕疵品，則焉有於代工已滿契約數量外，錯織四千五百九十四點九公
    斤（即1016.7＋1784.3＋1793.9＝4594.9）鉅量成布，而貨主迄未予制止或糾正
    者，殊難想像。亦難以前揭第二０五七號訂單上被上訴人自行附註「不能出」即
    認為此均為織錯之成布。至於上訴人提出八十六年十二月之對帳明細表及八十七
    年三月之結存表均係各種原紗之結存及用量計算（見本院卷第七十五至第七十八
    頁），各該表結存之數量，僅足以證明原紗之使用情形而已，上訴人亦自承以出
    紗量扣除入紗量所得值做為織成布之量等語（見本院卷第九十頁），亦非得以結
    存表及對帳明細表之數量證明被上訴人有織錯一千六百四十五公斤之成布（即34
    38.9－1793.9＝1645），此外上訴人就其主張三四三八點九公斤之錯織布亦未能
    舉證以實其說，所辯尚無可採。
  (四)上訴人另以編號第二０五七號訂單出貨遲延，致上訴人增加支出空運費用五十二
    萬八千零六十五元等語，經查第二０五七號訂單原訂交貨日期為八十六年五月十
    五日，而被上訴人代工織造之原紗係由上訴人提供，且須三種原紗即Ｔ／七五、
    Ｔ／一五０、ＮＯＰ等三種材料齊備始可施工，為兩造所不爭，而上訴人最早將
    三種原紗齊備之時間係八十六年五月二十四日，亦為兩造所不爭（見原審卷第一
    六一頁、第一六三頁至第一七０頁），顯已逾交貨日期，則原訂五月十五日交貨
    日期顯已不可能而失其期限之意義，自不容再以原訂日期拘束雙方，而雙方復未
    就交貨期限有何新約定，此為兩造所不爭執（見本院卷第一二四頁及第一三二頁
    ），且被上訴人提供之給付係代工織造，非相當時間不可，性質上不容債權人隨
    時請求清償（提貨），債務人亦無從隨時清償，參酌兩造於八十六年四月二十二
    日下單委託織造，其原約定交貨時為八十六年五月十五日，相隔約二十三日，本
    於誠信原則固可推算完成工作之相當時期，應自上訴人交付原紗齊備日起之二十
    三日後。被上訴人雖抗辯仍稱須扣除試布時間等語，惟依證人蕭麗琴於原審所陳
    ：第一批的布是用原告他們自己的紗織的，必須原告製造出符合我們規格的布，
    才能知道各種紡紗的布，我們才知道送多少紗給他們，我們最後一批紗是五月二
    十四日出的等語（見原審卷第一九一頁背面、第一九二頁），顯見上訴人於送紗
    前已試布完成，自無須再酌留試布期間。而證人蕭麗琴同時亦證稱：試布是我們
    去原告工廠拿（法官問：布織好後是如何交取貨？），然後再送剪毛廠，再送去
    染整廠，才知道符合規格，如果試布沒問，之後就由剪毛廠去領取等語（見原審
    卷第一九三頁），且該委外織造單第七點亦明載：下機時須通知本公司確認等文
    義（見原審卷第七頁），足見被上訴人代工完成後須通知上訴人轉請剪毛廠取貨
    。是此等往取債務，須清償期屆至債權人前往收取遭拒，債務人始負遲延責任。
    性質上原難謂僅因期限之屆至，債務人即應負遲延責任。故此種債權人請求交貨
    雖屬必然，但其到來須相當時間者，應屬給付無法確定期限者，依民法第二百二
    十九條第一項規定：給付無確定期限者，債務人於債權人得請求給付時，經其催
    告而未為給付自受催告時，負遲延責任。查系爭第二０五七號訂單於八十六年五
    月二十四日被上訴人交付原紗後，即自八十六年六月十日起陸續交貨，此有六月
    十日、六月三十日、及七月一日至七月二十五日間出貨之出貨明細表多紙及對帳
    明細表在卷可考（見原審卷第四十五頁至第四十七頁、第五十二頁），微論上訴
    人對於前揭時間交貨時是否逾相當時間，未曾有所保留（參民法第五百零四條）
    ，此為被上訴人執詞爭執者，而上訴人以被上訴人自八十六年六月起至十二月止
    請款均未獲付款，若非保留損害賠償請求，被上訴人豈會繼續施工呢？惟遲延責
    任之保留與單純付款之拒絕，尚屬有間，尚難以拒絕付款即推認有遲延責任之保
    留。且被上訴人亦否認上訴人曾有定期催告被上訴人提出給付之事實（見本院卷
    第一二五頁），而上訴人亦未就其定期催告之事實舉證以實其說，證人蕭麗琴亦
    僅證稱．．．原告一直至七月一日才完工，我就跟我們下訂單之客戶延期出貨至
    五月三十一日，後來又延至六月十五日，後來又因為來不及，所以才改用空運等
    語（見原審卷第一九二頁），僅能證明上訴人要求其買受人延期受領而已，尚不
    足以證明上訴人曾有依法定期催告之事實，上訴人雖另以被上訴人代織成布後有
    先期通知之義務，此等債權人往取時兼須債務人協力之行為，非屬單純往取債務
    。然被上訴人陳稱：調整以後，織好馬上通知上訴人取貨（見本院卷第九十三頁
    ），而上訴人既未能證明被上訴人於何時完成代工，亦未能證明被上訴人已完成
    代工而故意不為先期通知，尚難謂被上訴人有藉故不為先期通知而達拒絕清償之
    實質目的，亦難憑此認為被上訴人有給付遲延責任。亦難與最高法院八十六年台
    上字第一０六號判決要旨之旨趣有間，均難認被上訴人應負遲延責任。上訴人抗
    辯應扣抵遲延所生空運費用等語，應屬無據。
  (五)上訴人另抗辯織壞布料五十一點三公斤應賠償紡紗成本、織工及染工費用一萬五
    千三百九十元，惟就何訂單之布料遭織壞、瑕疵之證明為何，均未舉證以實其說
    ，殊無可取。再者上訴人另以尚有庫存餘紗在被上訴人場內，除前指有瑕疵之第
    二０五七號訂單三四三八點九公斤外，尚有價值十七萬六千二百六十五元餘紗，
    憑以主張抵銷等語，然被上訴人原同意上訴人隨時取回未織完之餘紗（見本院卷
    第八十五頁），上訴人並無損害，況餘（原）紗之給付與承攬報酬即代工費用之
    給付種類不同，亦無抵銷之餘地。
五、綜上所述：上訴人抗辯代工瑕疵，除編號二０三四、二０六０號訂單被扣七萬五
    千二百元之損害賠償核屬有據，應予扣除外，其餘抗辯均非可取。從而被上訴人
    依承攬契約請求承攬報酬一百零三萬八千四百三十元及加付遲延利息即屬正當（
    0000000－00000＝0000000)，其餘請求，尚有未合，不應准許。原審判決就前開
    應准許部分，為被上訴人勝訴判決，並分別為假執行、免假執行之宣告，即無不
    合，上訴論旨，仍執前詞指摘原判決此部分不當，求為廢棄，非有理由。至前揭
    不應准許部分（即七萬五千二百元），原審為被上訴人勝訴判決，即有未洽，上
    訴論旨指摘原判決此部分不當，求予廢棄，為有理由。
六、兩造其餘攻防方法及未經援用之證據，經審酌後認為與本判決結果不生影響，爰
    不一一論述。
七、據上論結，本件上訴一部有理由，一部無理由，依民事訴訟法第四百四十九條第
    一項、第四百五十條、第七十九條後段，判決如主文。
中      華      民      國    九十      年      九      月    二十五    日
                                民事第十七庭
                                    審判長法  官  鄭  雅  萍
                                          法  官  許  文  章
                                          法  官  吳  謀  焰
右正本係照原本作成。
如不服本判決，應於收受送達後二十日內向本院提出上訴書狀，其未表明上訴理由者
，應於提出上訴後二十日內向本院補提理由書狀（均須按他造當事人之人數附繕本）
上訴時應提出委任律師或具有律師資格之人之委任狀；委任有律師資格者，另應附具
律師及格證書及釋明委任人與受任人有民事訴訟法第四百六十六條之一第一項但書或
第二項（詳附註）所定關係之釋明文書影本。
中      華      民      國    九十      年      九      月    二十八    日
                                          書記官  黃  瑞  芬
附註：
民事訴訟法第四百六十六條之一（第一項、第二項）
對於第二審判決上訴，上訴人應委任律師為訴訟代理人。但上訴人或其法定代理人具
有律師資格者，不在此限。
上訴人之配偶、三親等內之血親、二親等內之姻親，或上訴人為法人、中央或地方機
關時，其所屬專任人員具有律師資格並經法院認為適當者，亦得為第三審訴訟代理人
。


司法院資訊處製作；財團法人民間司法改革基金會備份。
